臺灣桃園地方法院刑事判決　　　　　　　　96年度易字第72號
公　訴　人　台灣桃園地方法院檢察署檢察官
被　　　告　乙○○
上列被告因竊盜案件，經檢察官提起公訴（95年度偵字第22146
號），並更正起訴法條，本院判決如下：
    主  文
乙○○攜帶兇器竊盜，未遂，處有期徒刑肆月，如易科罰金以新
台幣壹仟元折算壹日。扣案之鐵剪刀壹支沒收。
    事  實
一、乙○○前有竊盜前科，又因竊盜案件，經本院以86年度易字
    第2442號判決判處有期徒刑10月確定，於民國86年12月31日
    入監執行，於87年10月24日執行完畢；又因竊盜案件，經本
    院以93年度壢簡字第30號判決判處拘役50日確定，於93年6
    月16日易科罰金執行完畢；又因公共危險案件，經本院以93
    年度壢交簡字第1680號判決判處罰金8,000 元確定，於94年
    6 月14日繳納罰金執行完畢；復因竊盜案件，經本院以95年
    度桃簡字第720 號判決判處拘役50日確定，於95年7 月28日
    易科罰金執行完畢（均不構成累犯）。詎仍不知悔改，意圖
    為自己不法所有，於95年10月4 日凌晨4 時許，在桃園縣中
    壢市○○里○○路795 號前，持客觀上足以威脅人之生命、
    身體安全並可供做兇器使用之鐵剪刀1 支，剪斷損壞綁於金
    爐上之鐵鍊，致令該鐵鍊不堪使用，足生損害於甲○○，後
    著手搬運竊取甲○○所有之金爐，嗣為甲○○發現隨即制止
    之，始未得逞，並報警處理，當場扣得乙○○所有持以行竊
    所用之鐵剪刀1 支，而知悉上情。
二、案經桃園縣政府警察局中壢分局報請台灣桃園地方法院檢察
    署檢察官偵查起訴。
    理  由
壹、程序事項：
一、按「被告以外之人於審判外之言詞或書面陳述，除法律有規
    定者外，不得作為證據」，刑事訴訟法第159 條定有明文。
    關於證人甲○○在警詢中所為之證述，係被告乙○○以外之
    人於審判外所為之陳述，且公訴人未特予證明（自由證明）
    該等警詢筆錄具有較可信之特別情況，是依上開規定，該等
    警詢筆錄之記載，就證明構成犯罪之事實，固無證據能力。
    惟審酌證人甲○○於警詢中之供述並非非法取得，且其業於
    本院審理中具結作證，經被告為交互詰問完畢，被告於訴訟
    上之程序權，已受保障，是證人甲○○之前開供述，其瑕疵
    即經補正，而得作為其於審判期日所為證言之補強。
二、按被告以外之人於審判外之陳述，雖不符同法第159 條之1
    至之4 之規定，而經當事人於審判程序同意作為證據，法院
    審酌該言詞陳述或書面陳述作成時之情況，認為適當者，亦
    得為證據。又當事人、代理人或辯護人於法院調查證據時，
    知有第159 條第1 項不得為證據之情形，而未於言詞辯論終
    結前聲明異議者，視為有前項之同意，同法第159 條之5 亦
    定有明文。立法意旨在於傳聞證據未經當事人之反對詰問予
    以核實，原則上先予排除。惟若當事人已放棄反對詰問權，
    於審判程序中表明同意該等傳聞證據可作為證據；或於言詞
    辯論終結前未聲明異議，基於尊重當事人對傳聞證據之處分
    權，及證據資料愈豐富，愈有助於真實發見之理念，且強化
    言詞辯論主義，使訴訟程序得以順暢進行，上開傳聞證據亦
    均具有證據能力。查本件證人許錡洺於警詢中為陳述，其性
    質雖屬傳聞證據，然其所為之上開警詢筆錄內容，經本院於
    審理程序中予以提示並告以要旨，且經檢察官及被告表示意
    見，當事人已知上述證詞乃傳聞證據，仍表示對該等證據之
    調查沒有意見，而未於言詞辯論終結前對該等證據內容聲明
    異議，本院審酌上開警詢筆錄作成時，核無違法取證或其他
    瑕疵，認為以之作為本案之證據亦屬適當，依據上開規定，
    上開警詢證詞對被告而言，自有證據能力。
三、按被告以外之人於審判外之言詞或書面陳述，除法律有規定
    者外，不得作為證據，刑事訴訟法第159條第1項固有明文，
    惟被告以外之人於偵查中向檢察官所為之陳述，除顯有不可
    信之情況者外，得為證據；另被告以外之人於檢察事務官、
    司法警察官或司法警察調查中所為之陳述，與審判中之陳述
    不符時，其先前之陳述具有較可信之特別情況，且為證明犯
    罪事實存否所必要者，得為證據。同法第159 條之1 、第15
    9 條之2 亦有明文可參。而依159 條之1 傳聞法則例外之立
    法理由，乃檢察官代表國家偵查犯罪，原則上能遵守法定程
    序，且被告以外之人如具有具結能力，仍應依法具結，以擔
    保其據實陳述。故該條第2 項規定「除顯有不可信之情況外
    」，應係指被告以外之人於偵查中向檢察官所為之陳述，不
    論是言詞或書面，有未遵守法律規定之情形，即檢察官於偵
    查中所為之證據調查，須係出於違法取供者、或具有具結能
    力之被告以外之人，未依法命其具結之情況，始無證據能力
    。證人甲○○在臺灣桃園地方法院檢察署，經檢察官告知具
    結義務及偽證罪之處罰，並依法具結而為陳述，此有卷附上
    開偵訊筆錄及證人結文在卷可參，此部分亦未經檢察官、被
    告就證人甲○○之證詞證據能力表示異議，復未據被告就前
    開證人甲○○之陳述是否顯有不可信之狀況詳加釋明，參以
    上揭法條規定，本院亦得以證人甲○○於偵查中之證述採為
    本件對於被告之證據。
四、卷附查獲現場照片5 幀，並無證據證明係公務員違背法定程
    序取得之物，且為被告及檢察官所不爭執，依法得為證據。
五、扣案之鐵剪刀1 支，並非供述證據，無傳聞法則之適用，與
    本案具有關聯性，且上開物證經偵辦員警合法取得，具有證
    據能力。
貳、實體事項：
一、訊據被告固不否認有持鐵剪刀剪斷上開金爐上之鐵鍊等情，
    惟矢口否認有竊盜香爐之事實，辯稱：伊係從事收廢五金的
    工作，因為該鐵箱看起來很舊，本來以為是對面蓋大樓所留
    下的物品，所以剪斷鐵鍊想要將該鐵箱子拿去賣掉，剪斷鐵
    鍊後，打開蓋子發現該鐵箱是金爐，就決定不要偷了，正準
    備要走時，甲○○就跑出來問伊為何要剪斷鐵鍊，並和許錡
    洺將伊拉住，伊只是去撿別人丟棄的東西，真的沒有心要去
    偷東西云云。經查：
  (一)上開事實，業據證人甲○○於本院審理結證：伊住處是在桃
    園縣中壢市○○路797 號7 樓，伊家人在住處對面有1 個小
    店面，就在路旁做生意，金爐就放在店面的旁邊，距離店面
    約有1 公尺，因為怕被偷所以用鐵鍊鎖在下水道的水溝蓋上
    ，於95年10月4 日凌晨伊人還沒有睡著，在家中客廳看電視
    ，伊聽到有鐵鍊的聲音，就到陽台上看，看到被告從他的車
    上拿出工具，被告蹲在地上抽煙並剪斷鐵鍊，伊就馬上衝下
    來，伊下樓時，鐵鍊已經剪斷了，被告正準備要搬金爐，金
    爐有被移動，因為金爐是白鐵製很重，被移動的距離不超過
    10公分，伊就在1 樓門口喊被告說你在作什麼，被告聽到伊
    叫他，馬上就要騎車走，伊就去追被告，伊叫被告，被告也
    不停下來，後來伊哥哥許錡洺也下樓，伊與許錡洺一直拉被
    告，拉扯一陣子後被告才停下來等語（見本院96年4 月17日
    筆錄），並有扣案之鐵剪刀1 支及現場照片4 幀附卷可資為
    證（參偵卷第17頁至第18頁），是被告確有持鐵剪刀1 支剪
    斷鐵鍊，著手竊取香爐之際，經證人甲○○發現，而未得逞
    ，被告空言辯稱其是在證人甲○○尚未發現前即自己中止竊
    盜犯行，顯屬卸責之詞，不足採信。
  (二)而上開金爐，係以鐵鍊鍊在下水道的水溝蓋上，業據證人甲
    ○○於本院審理時結證明確，並有現場照片2 幀附卷可稽（
    見偵卷第18頁），顯見上開金爐係屬他人所有，被告空言辯
    稱上開金爐係他人所遺棄等情，顯有違常情，不足採信。
  (三)綜上所述，被告上開所辯，均不足採信，本件事證明確，被
    告前述犯行，洵堪認定。
二、按可用以剪斷鐵鍊之鐵剪刀，為金屬製，質地堅硬，為公眾
    週知之事，若持以行兇，依一般社會觀念，自足以使人之身
    體、生命產生危險，堪認為兇器。核被告所為，係犯刑法第
    321 條第2 項、第1 項第3 款之攜帶兇器竊盜未遂罪、第35
    4 條毀損罪。另公訴人雖未於起訴書證據並所犯法條欄臚列
    刑法第354 條之條文，惟已於起訴事實論及，業已起訴，經
    告訴人甲○○於偵查中提出告訴（見偵卷第33頁），並與前
    開有罪部分有想像競合裁判上一罪之關係，為起訴效力所及
    ，本院自應予以審理；又起訴書認上開金爐已置於被告實力
    支配之下，應屬加重竊盜既遂云云，然按竊盜罪未遂、既遂
    之區別，以所竊之物，已否移入自己支配之下為標準，如已
    著手實行竊取，而未脫離他人管有或尚未移入自己支配之下
    ，均為未遂，查本件被告始終堅稱：尚未將金爐搬離現場即
    遭警查獲等語，而證人甲○○於本院審理時亦證述：被告正
    在偷金爐時就被當場查獲等語，依現存卷證資料，無從認定
    被告之竊盜行為已達既遂之程度，公訴意旨認被告竊盜犯行
    業已既遂，尚有未洽，惟此僅係犯罪階段認定有誤，並經公
    訴檢察官於本院審理時更正起訴法條，不生變更起訴法條之
    問題，附此敘明。又被告損壞鐵鍊之毀損行為，同時即為被
    告竊盜行為之一部分，是被告係一行為同時觸犯上開2 罪名
    ，為想像競合犯，應從一重之竊盜未遂罪處斷。又被告已著
    手竊取他人之財物，幸經被害人甲○○發現，報警而當場查
    獲，因而未得逞，為未遂犯，應依刑法第25條第2 項規定減
    輕其刑。爰審酌被告前有多次竊盜前科，雖未構成累犯，惟
    素行不佳，本次再度欲竊取他人財物，行為嚴重危害社會治
    安，幸於得手前，即為被害人發現而未得逞，所生危害尚微
    ，而被告犯後猶否認犯行，態度不佳等一切情狀，量處如主
    文所示之刑，並諭知易科罰金之折算標準，以示懲儆。至扣
    案之鐵剪刀1 支，係被告所有，供其犯本案所用之物，業據
    被告供承在卷，應依刑法第38條第1 項第2 款之規定宣告沒
    收。
據上論斷，應依刑事訴訟法第299 條第1 項前段，刑法第321 條
第2 項、第1 項第3 款、第354 條、第55條、第25條第2 項、第
41條第1 項前段、第38條第1 項第2 款，判決如主文。
本案經檢察官蔡正雄到庭執行職務。
中　　華　　民　　國　　96　　年　　4 　　月　　30　　日
                  刑事第四庭  審判長法　官　黃斯偉
                                    法  官  陳心婷
                                    法  官  張淑華
以上正本證明與原本無異。
如不服本判決，應於送達後10日內，向本院提出上訴狀。
                                    書記官　郭中明
中　　華　　民　　國　　96　　年　　5 　　月　　1 　　日
附錄本案論罪科刑法條
中華民國刑法第321條
（加重竊盜罪）
犯竊盜罪而有左列情形之一者，處 6 月以上、 5 年以下有期徒
刑：
一  於夜間侵入住宅或有人居住之建築物、船艦或隱匿其內而犯
之者。
二  毀越門扇、牆垣或其他安全設備而犯之者。
三  攜帶兇器而犯之者。
四  結夥三人以上而犯之者。
五  乘火災、水災或其他災害之際而犯之者。
六  在車站或埠頭而犯之者。
前項之未遂犯罰之。
中華民國刑法第354條
（毀損器物罪）
毀棄、損壞前二條以外之他人之物或致令不堪用，足以生損害於
公眾或他人者，處2 年以下有期徒刑、拘役或5 百元以下罰金。
